ACORDAO-COMPLETO-2456934

ACÓRDÃO 8494/2021 ATA 22/2021 - SEGUNDA CÂMARA

VISTOS, relatados e discutidos estes autos da Tomada de Contas da Secretaria de Políticas Públicas de Emprego (SPPE) do extinto Ministério do Trabalho que atualmente integra a estrutura da Secretaria Especial de Produtividade, Emprego e Competitividade do Ministério da Economia, referente ao exercício de 2011.
ACORDAM os Ministros do Tribunal de Contas da União, reunidos em Sessão da 2ª Câmara, ante as razões expostas pelo Relator, em:
9.1. com fundamento nos arts. 1º, inciso I, 16, inciso I, 17 e 23, inciso I, da Lei 8.443/1992, julgar regulares as contas de Akelly Marques Peres, Alessandro Luciani Bonzano Comper, Aline Ferreira dos Santos, Ana Maria Monteiro Bottentuit Silva, Anderson Alexandre dos Santos, Aurea Inácio Ribeiro, Camila Michette Albuquerque, Clecio do Carmo Cordeiro, Cristiane Ferreira Sobral, Daniele Furtado de Carvalho Morais, Dione de Vasconcelos, Douglas Alves de Carvalho, Elizeth Pereira de Jesus, Evanaldo dos Reis Teixeira, Fabiana Cristina de Oliveira Fiorini, Francisco Gomes dos Santos, Geraldo Riesenbeck, Hamilton Ubiratan da Silva, Henrique Eduardo Medeiros Aquino, Ivan Donizetti de Sousa Junior, Juliana Mara de Oliveira Castro, Leonardo Manoel da Silva, Lucilene Estevam Santana, Lyviu Elias Silva Rego, Manoel Eugenio Guimarães de Oliveira, Márcia Juliana de Freitas Simas, Maria Emília Piccinini Veras, Maria Suely Felippe Barrozo Lopes, Maria das Graças Parente Pinto, Maria do Socorro Araújo Aguiar, Mariângela Rodrigues Coelho, Márcia da Mota Pinto, Márcio Alves Borges, Rafael Oliveira Galvão, Rita de Cassia de Oliveira, Rodolfo Peres Torelly, Rogerio Pereira de Andrade, Ronaldo Donizete Pereira, Rosangela Justino de Lyra, Sandra Elisabeth Lage Costa, Sebastião da Costa Pereira, Sinara Neves Ferreira, Thiago Longo Marcarini, Valéria Christina Macedo Daruich, e Wallace Batista Muniz, dando-lhes quitação plena;
9.2. com fundamento nos arts. 1º, inciso I, 16, inciso III, alínea b, 19, parágrafo único, e 23, inciso III, da Lei 8.443/1992, julgar irregulares as contas dos Srs. Carlo Roberto Simi, José Geraldo Machado Júnior e Ana Paula da Silva, e aplicar-lhes, individualmente, a multa prevista no art. 58, inciso I, da Lei 8.443/1992, nos valores, respectivamente, de R$ 30.000,00 (trinta mil reais) , R$ 20.000,00 (vinte mil reais) e 10.000,00 (dez mil reais) , fixando-lhes o prazo de quinze dias, a contar da notificação, para que comprovem, perante o Tribunal (art. 214, inciso III, alínea a, do Regimento Interno/TCU) , o recolhimento da dívida ao Tesouro Nacional, atualizada monetariamente desde a data do presente Acórdão até a do efetivo recolhimento, se for paga após o vencimento, na forma da legislação em vigor;
9.3. autorizar, caso requerido, nos termos do art. 26 da Lei 8.443/1992, o parcelamento das multas constantes do subitem 9.2 acima em até 36 (trinta e seis) parcelas mensais e sucessivas, atualizadas monetariamente, informando aos responsáveis que a falta de pagamento de qualquer parcela importará no vencimento antecipado do saldo devedor (art. 217, § 2º, do Regimento Interno/TCU) , sem prejuízo das demais medidas legais;
9.4. autorizar, desde logo, a cobrança judicial das dívidas, nos termos do art. 28, inciso II, da Lei 8.443/1992, caso não atendidas as notificações;
9.5. dar ciência deste Acórdão à Secretaria Especial de Produtividade, Emprego e Competitividade do Ministério da Economia;
9.6. nos termos do art. 169, inciso V, do Regimento Interno/TCU, arquivar estes autos.

Tomada de Contas da Secretaria de Políticas Públicas de Emprego do então Ministério do Trabalho e Emprego (MTE) atualmente vinculada ao Ministério da Economia, concernente ao exercício de 2011.

Segunda Câmara

Secretaria de Políticas Públicas de Emprego (SPPE).

3. Órgão: Secretaria de Políticas Públicas de Emprego (SPPE).

13.1. Ministros presentes: Bruno Dantas (Presidente), Augusto Nardes, Aroldo Cedraz e Raimundo Carreiro.
13.2. Ministro-Substituto presente: Marcos Bemquerer Costa (Relator).

ACORDAO-COMPLETO-2530137

Acórdão 1548/2022 - Segunda Câmara

MARCOS BEMQUERER

Adoto como Relatório, com os ajustes de forma pertinentes, a instrução produzida no âmbito da Secretaria de Controle Externo do Trabalho e Entidades Paraestatais - SecexTrabalho (peça 36) , acolhida pelo dirigente da Unidade Técnica (peça 38) , e que contou com o endosso do Subprocurador-Geral Paulo Soares Bugarin (peça 40) : 
"INTRODUÇÃO
1. Trata-se de processo de prestação de contas anual dos administradores e responsáveis pela gestão da [extinta] Secretaria de Políticas Públicas de Emprego (SPPE) , relativamente ao exercício de 2011.
HISTÓRICO
2. A instrução inicial (peça 8) concluiu pela necessidade de se realizar audiência dos responsáveis pelas seguintes irregularidades constatadas pela CGU (peça 4) :
	a) inobservância dos procedimentos estabelecidos na IN TCU 56/2007 quanto ao dever de instaurar tomada de contas especial para transferências voluntárias realizadas sem apresentação de prestação de contas em prazo superior ao estabelecido, configurando prejuízo potencial no montante de R$ 80.483.159,22 (Item 3.1.1.1 do Relatório de Auditoria de Gestão n. 201203631) ;
	b) manutenção de convênios com entidades que cometeram irregularidades, algumas delas inseridas no Cadastro de Entidades Privadas Sem Fins Lucrativos Impedidas, contrariando o disposto no Decreto 7.592/2011, bem como a não instauração de 23 tomadas de contas especiais de convênios com entidades nessa situação, como prescreve o referido decreto (Item 4.1.1.1 do Relatório de Auditoria de Gestão n. 201203631) ;
	c) transferências no valor total de R$ 110.063.130,32 a Estados, Municípios e Distrito Federal para a consecução do programa Projovem, modalidade Projovem Trabalhador, sem que a execução financeira dessas parcerias fosse acompanhada por sistema de informação, a exemplo do que é feito com os convênios, por intermédio do Sistema Siconv (Item 4.1.1.2 do Relatório de Auditoria de Gestão n. 201203631) ;
	d) atuação deficiente do Grupo Executivo de Atividades de Supervisão (Geas) , que compromete o acompanhamento, controle e fiscalização das transferências voluntárias realizadas, inexistindo instrumentos de planejamento e critérios de priorização, com fiscalizações insuficientes para avaliar a execução dos instrumentos de transferência voluntária de recursos, bem como da baixa efetividade das recomendações da CGU (itens 4.1.1.3 e 4.1.1.4 do Relatório de Auditoria de Gestão n. 201203631) ;
	e) morosidade na atuação da SPPE na fiscalização e devida adoção de providências corretivas quanto aos convênios do PlanSeq/2008, persistindo quatorze convênios na condição de irregulares, com prejuízo de R$ 737.918,50, bem como doze transferências, no montante de R$ 15.938.777,63, que não foram devidamente acompanhadas pela SPPE, considerando-se apenas a amostragem fiscalizada pela CGU (Item 4.1.1.6 do Relatório de Auditoria de Gestão n. 201203631) ; e
	f) celebração de 230 novos instrumentos de transferência de recursos em 2011, num valor total de R$ 419.131.325,05, a despeito do grande estoque de prestações de contas pendentes de avaliação, o que caracterizaria incapacidade gerencial, assumindo riscos desnecessários ao celebrar novos instrumentos de transferências voluntárias em quantidade superior à capacidade de supervisão e análise das prestações de contas, e com parceiros que apresentam histórico negativo em relações anteriores com a SPPE (Item 4.1.1.7 do Relatório de Auditoria de Gestão n. 201203631) .
3. A instrução subsequente (peça 31) analisou as razões de justificativa e concluiu que já poderia ser proposto ao Tribunal: rejeitar aquelas apresentadas pelos responsáveis: Sr. Carlo Roberto Simi, secretário da SPPE; Sra. Ana Paula da Silva, diretora do departamento de qualificação da SPPE; e Sr. José Geraldo Machado Junior, diretor de políticas de empregabilidade da SPPE; e julgar irregulares as respectivas contas; bem como acolher as razões de justificativa e julgar regulares com ressalva as contas do Sr. Rodolfo Peres Torelly, diretor do departamento de emprego e salário da SPPE.
4. A instrução mencionada (peça 31) conclui, entretanto, que, preliminarmente, deveria ser proposto ao Tribunal: sobrestar o julgamento das presentes contas até a apreciação definitiva do TC Processo 015.423/2013-1 e do TC Processo 036.993/2011-5, por tratarem de matérias conexas, em especial quanto às condutas dos gestores Carlo Roberto Simi e Rodolfo Peres Torelly.
5. O TC Processo 015.423/2013-1 cuidou do monitoramento do Item 9.3.5 do Acórdão 1687/2009-TCU-Plenário, que determinou ao MTE:
'9.3.5. somente formalizar convênios na medida em que disponha de condições técnico-operacionais para avaliar adequadamente os planos de trabalho, acompanhar a concretização dos objetivos previstos nas avenças, e avaliar, no prazo devido, todas as prestações de contas relacionadas aos convênios.'
6. Essa fiscalização verificou o cumprimento do referido acórdão no período de agosto de 2009 a maio de 2013, portanto abrangeu atos de gestão do exercício de 2011.
7. E o TC Processo 036.993/2011-5 cuidou do monitoramento do Item 9.2.2 do Acórdão 2812/2010-TCU-Plenário, que determinou ao MTE:
'9.2.2 apresentar, em 60 dias, plano de ação para concluir a análise das prestações de contas constantes do seu estoque.'
8. Em vista disso, o relator determinou, mediante despacho (peça 34) , o sobrestamento deste processo até o julgamento do mérito dos referidos monitoramentos.
9. O TC Processo 015.423/2013-1 foi julgado por este Tribunal por meio do Acórdão 2838/2015-TCU-Plenário, conforme o excerto:
' (...) 
9.2. rejeitar as razões de justificativa do Sr. Carlo Roberto Simi (CPF XXX.130.557-XX) ;
9.3. acatar as razões de justificativa apresentadas pelo Sr. Rodolfo Peres Torelly (CPF: XXX.584.671-XX) ;
9.4. aplicar ao Sr. Carlo Roberto Simi (CPF XXX.130.557-XX) a multa prevista no art. 58, IV, da Lei 8.443/1992, no valor de R$ 24.000,00 (vinte e quatro mil reais) , pelo descumprimento da deliberação constante do item 9.3.5 do Acórdão 1687/2009-TCU-Plenário, e fixar o prazo de quinze dias, a contar da notificação, para que comprove, perante este Tribunal, nos termos do art. 214, III, 'a', do RI/TCU, o recolhimento da dívida aos cofres do Tesouro Nacional, atualizada monetariamente desde a data do presente acórdão até a do efetivo recolhimento, se for paga após o vencimento, na forma da legislação em vigor;
 (...) '
10. E o TC Processo 036.993/2011-5 foi julgado por este Tribunal por meio do Acórdão 1455/2015-TCU-Plenário, conforme o excerto:
' (...) 
9.3 rejeitar as razões de justificativa dos Srs. Carlo Roberto Simi, Rodolfo Peres Torelly, (omissis) ;
9.4 aplicar ao Sr. Carlo Roberto Simi (CPF XXX.130.557-XX) a multa prevista no art. 58, IV, da Lei 8.443/1992, no valor de R$ 15.000,00 (quinze mil reais) , pelo descumprimento de deliberações deste Tribunal, e fixar o prazo de quinze dias, a contar da notificação, para que comprove, perante este Tribunal, nos termos do art. 214, III, 'a', do RI/TCU, o recolhimento da dívida aos cofres do Tesouro Nacional, atualizada monetariamente desde a data do presente acórdão até a do efetivo recolhimento, se for paga após o vencimento, na forma da legislação em vigor;
 (...) 
9.6 aplicar ao Sr. Rodolfo Peres Torelly (CPF XXX.584.671-XX) a multa prevista no art. 58, IV, da Lei 8.443/1992, no valor de R$ 5.000,00 (cinco mil reais) , pelo descumprimento de deliberações deste Tribunal, e fixar o prazo de quinze dias, a contar da notificação, para que comprove, perante este Tribunal, nos termos do art. 214, III, 'a', do RI/TCU, o recolhimento da dívida aos cofres do Tesouro Nacional, atualizada monetariamente desde a data do presente acórdão até a do efetivo recolhimento, se for paga após o vencimento, na forma da legislação em vigor;
 (...) '
11. Cabe destacar que essas multas aplicadas aos responsáveis, por meio dos itens 9.4 e 9.6 do Acórdão 1455/2015-TCU-Plenário, decorreram do descumprimento das determinações do item 9.2.2 do Acórdão 2812/2010-TCU-Plenário e do item 9.1.2 do Acórdão 2773/2011-TCU-Plenário acerca da elaboração de plano de ação para concluir a análise das prestações de contas constantes do estoque do MTE.
12. Esta instrução trata de analisar, portanto, a repercussão desses julgados sobre o presente processo, em especial quanto ao mérito das contas de 2011 dos responsáveis Carlo Roberto Simi e Rodolfo Peres Torelly.
EXAME TÉCNICO
Do Acórdão 2838/2015-TCU-Plenário (TC Processo 015.423/2013-1) 
13. Este Tribunal rejeitou, por meio do Item 9.2 do Acórdão 2838/2015-TCU-Plenário, as razões de justificativa do Sr. Carlo Roberto Simi.
14. O Voto do Ministro-Substituto Weder de Oliveira, relator do acórdão mencionado, destacou que o Sr. Carlo Roberto Simi descumpriu flagrantemente o Item 9.3.5 do Acórdão 1687/2009-TCU-Plenário, porque celebrou mais de duzentos ajustes de qualificação profissional no âmbito do Projovem Trabalhador Juventude Cidadã mesmo consciente de que a SPPE não poderia avaliar adequadamente os planos de trabalho, acompanhar a concretização dos objetivos previstos e analisar tempestivamente as prestações de contas, conforme o excerto:
'8. Os responsáveis foram ouvidos em audiência pelo descumprimento parcial do item 9.3.5 do Acórdão 1687/2009-TCU-Plenário e pela não adoção, no exercício de suas funções, das decisões necessárias para adequar o volume de celebrações de transferências voluntárias relativas a ações de qualificação profissional sob responsabilidade da SPPE, notadamente no âmbito do Projovem Trabalhador Juventude Cidadã, à real capacidade da secretaria de avaliar adequadamente os planos de trabalho, acompanhar a realização dos objetivos previstos nas avenças, bem como analisar, em prazo oportuno, todas as correspondentes prestações de contas, descumprindo os normativos que disciplinam a matéria.
 (...) 
12. Quanto à argumentação apresentada pelo Sr. Carlo Roberto Simi de que os convênios por ele celebrados tinham caráter alimentício e de natureza essencial e contínua, a SecexPrevidência reportou ser outra a realidade: apenas uma parcela dos convênios era relativa ao Sine. A auditoria revelou que 44,47% do quantitativo total de ajustes firmados no período em que o responsável esteve à frente da SPPE referiam-se ao Projovem Trabalhador Juventude Cidadã; e, em termos de materialidade, esses convênios representavam 60,65% dos recursos federais empenhados.
13. O responsável afirmou ainda que reduziu o quantitativo de ajustes firmados em 2011. Ocorre que, como afirmado pela unidade instrutiva, mesmo havendo redução, o quantitativo de avenças permaneceu elevado. O próprio responsável informou que foram firmadas 208 parcerias no âmbito do Projovem Trabalhador Juventude Cidadã.
14. No exame da amostra, a SecexPrevidência identificou que os ajustes em que mais irregularidades foram constatadas eram os do Projovem Trabalhador Juventude Cidadã. Essa constatação acentua a gravidade da celebração desses ajustes sem que as medidas consignadas no item 9.3.5 do Acórdão 1687/2009-TCU-Plenário estivessem implementadas ou em fase adiantada de implementação.
Em relação às medidas administrativas tomadas para atender ao disposto no item 9.3.5 do Acórdão 1687/2009-TCU-Plenário, o responsável cita uma série de ações empreendidas, defende que essas ações melhoraram a gestão dos convênios, mas reconhece que os problemas estruturais não tinham sido solucionados. A solução definitiva dependeria de contratação de pessoal.
Entretanto, mesmo tendo consciência de que as medidas administrativas não dotaram a SPPE de condições técnico-operacionais de avaliar adequadamente os planos de trabalho, acompanhar a concretização dos objetivos previstos e analisar tempestivamente as prestações de contas, o responsável firmou número expressivo de ajustes no âmbito do Projovem Trabalhador Juventude Cidadã, em flagrante descumprimento à determinação constante do item 9.3.5 do Acórdão 1687/2009-TCU-Plenário, sem arguir perante este Tribunal, previamente, quaisquer argumentos que o impedissem de dar o devido cumprimento à determinação.
Portanto, as razões de justificativa apresentadas pelo Sr. Carlo Roberto Simi devem ser rejeitadas.'
15. Com base nessas razões de decidir, este Tribunal aplicou ao Sr. Carlo Roberto Simi, por meio do Item 9.4 do Acórdão 2838/2015-TCU-Plenário, a multa prevista no inciso IV do art. 58 da Lei 8.443/1992, pelo descumprimento do Item 9.3.5 do Acórdão 1687/2009-TCU-Plenário.
16. O Acórdão 2838/2015-TCU-Plenário corroborou, portanto, as conclusões da instrução anterior (peça 31) no sentido de rejeitar as razões de justificativa apresentadas pelo Sr. Carlo Roberto Simi relativamente ao Item 'e.2' da audiência realizada por meio do Ofício 0590/2014-TCU/SecexPrevidência (peça 14) :
'e.2) por terem celebrado 230 novos instrumentos de transferência de recursos em 2011, num valor total de R$ 419.131.325,05, a despeito do grande estoque de prestações de contas pendentes de avaliação, o que caracterizaria incapacidade gerencial, sendo assumidos riscos desnecessários, uma vez que os novos instrumentos de transferências voluntárias são em quantidade superior à capacidade da SPPE de supervisionar e analisar as prestações de contas e com parceiros que apresentam histórico negativo em convênios anteriores, conforme mencionado no item 4.1.1.7 do Relatório de Auditoria de Gestão 201203631 e dos itens 51 a 70 desta instrução.'
17. Uma vez que o 'Item e.2' da audiência realizada neste processo trata dos mesmos fatos que ensejaram a condenação do Sr. Carlo Roberto Simi, por meio do Item 9.4 do Acórdão 2838/2015-TCU-Plenário, ao pagamento de multa pelo descumprimento do Item 9.3.5 do Acórdão 1687/2009-TCU-Plenário, deve ser proposto ao Tribunal: rejeitar as razões de justificativa apresentadas nos presentes autos (peça 30) , porém sem aplicar multa, em razão da vedação da dupla punição pelo mesmo fato (bis in idem) .
18. Ocorre que a audiência do Sr. Carlo Roberto Simi abrangeu, ainda, as seguintes irregularidades, conforme excerto do Ofício 0590/2014-TCU/SecexPrevidência (peça 14) :
'a) por não haver determinado, com o objetivo de recuperar recursos públicos transferidos a terceiros, a adoção de providências administrativas com vistas à instauração das tomadas de contas especiais mencionadas no item 3.1.1.1 do Relatório de Auditoria de Gestão 201203631, da Secretaria Federal de Controle Interno, ou seja, os Termos de Convênio 483494, 523343, 539711, 526558, 516793, 577864, 577607, 619102, 622253, 577766, 701144, 601067, 702046, 623823, 522594, 523342, 523339, 701178, 701815, 701548, 701140, 701449, 505476, 505659, 505651, 511794, 559594, 560431, 594394, 596978, 600117, 601143, 600098, 538703, 598678, 601228, 702142, 701596, 702105, 729852, 643701, 702095, 638411, 594394, 592683, 598767, 540797, 598605. 559603, 559202, 487894;
b) pela deficiente atuação do Grupo Executivo de Atividades de Supervisão, o que comprometeu o acompanhamento, controle e fiscalização das transferências voluntárias realizadas pela SPPE, inexistindo instrumentos de planejamento e critérios de priorização mencionadas nos itens 4.1.1.3 e 4.1.1.4 do Relatório de Auditoria de Gestão 201203631, da Secretaria Federal de Controle Interno, e nos itens 37 a 48 desta instrução;
c) pela deficiente atuação e morosidade na atuação da SPPE em relação aos convênios do PlanSeq/2008, persistindo quatorze convênios na condição de irregulares, sem que fossem adotadas providências cabíveis e pertinentes com vistas a evitar prejuízos ao erário ou a instauração dos devidos processos de tomadas de contas especiais nos convênios a que se refere o item 4.1.1.6 do Relatório de Auditoria de Gestão 201203631, da Secretaria Federal de Controle Interno, e nos itens 49 a 58 desta instrução;
d) juntamente com a Sra. Ana Paula da Silva e o Sr. Rodolfo Peres Torelly: por haverem mantido convênios com entidades que já constavam do Cadastro de Entidades Privadas Sem Fins Lucrativos Impedidas, contrariando o disposto no Decreto 7.592/2011, bem como não haverem instaurado tomadas de contas especiais de convênios com entidades nessa situação, conforme consta do item 4.1.1.1 do Relatório de Auditoria de Gestão 201203631, da Secretaria Federal de Controle Interno e nos itens 19 a 29 desta instrução;
e) juntamente com o Sr. José Geraldo Machado Junior:
e.1) pela falta de controle e de acompanhamento da execução financeira relativa às vultosas transferências financeiras realizadas a Estados, Municípios e Distrito Federal, em valores superiores a R$ 110 milhões em 2011, referentes à modalidade Projovem Trabalhador, conforme consta do item 4.1.1.2 do Relatório de Auditoria de Gestão 201203631, da Secretaria Federal de Controle Interno, e nos itens 30 a 36 desta instrução;'
19. Em relação a tais irregularidades, diferentemente daquela tratada nos parágrafos 16 e 17 desta instrução (que envolve os mesmos fatos julgados pelo Acórdão 2838/2015-TCU-Plenário) , a conduta do Sr. Carlo Roberto Simi ainda não foi apreciada por este Tribunal, portanto devem ser submetidas ao relator as propostas formuladas quando do exame técnico das respectivas razões de justificativa (peça 31) , quais sejam: rejeitar as razões de justificativa, julgar irregulares as contas e aplicar a multa prevista nos incisos I e II do art. 58 da Lei 8.443/1992 c/c incisos I e II do art. 268 do Regimento Interno.
20. Já em relação ao Sr. Rodolfo Peres Torelly, este Tribunal acatou as suas razões de justificativa, por meio do Item 9.3 do Acórdão 2838/2015-TCU-Plenário, com fundamento nas seguintes razões de decidir, conforme excerto do Voto do relator:
'10. O Sr. Rodolfo Perez Torelly argumentou que esteve no cargo de secretário substituto da Secretaria de Políticas Públicas de Emprego (SPPE) por pouco tempo e que não celebrou convênios no âmbito do Projovem Trabalhador Juventude Cidadã. De fato, a SecexPrevidência apurou que os convênios celebrados durante o período em que o responsável esteve à frente da secretaria (84 dias) limitaram-se a ações de caráter alimentar e natureza contínua no âmbito Sistema Nacional de Emprego (Sine) .
11. Ademais, o responsável permaneceu como titular da secretaria tempo exíguo, insusceptível de motivar sanções pela não implementação de medidas organizacionais que atacassem os problemas relativos às transferências voluntárias. Assim, acolho a proposta da unidade instrutiva de acatar as suas razões de justificativa.'
21. A audiência do Sr. Rodolfo Peres Torelly nos presentes autos, ademais, tratou de situação distinta, conforme excerto do Ofício 0594/2014-TCU/SecexPrevidência (peça 12) :
'- por haverem mantido convênios com entidades que já constavam do Cadastro de Entidades Privadas Sem Fins Lucrativos Impedidas, contrariando o disposto no Decreto 7.592/2011, bem como não haverem instaurado tomadas de contas especiais de convênios com entidades nessa situação, conforme consta do item 4.1.1.1 do Relatório de Auditoria de Gestão 201203631, da Secretaria Federal de Controle Interno e nos itens 19 a 29 desta instrução;'
22. O Acórdão 2838/2015-TCU-Plenário não tem repercussão, portanto, sobre o mérito das contas de 2011 do Sr. Rodolfo Peres Torelly, tratadas no presente processo.
Do Acórdão 1455/2015-TCU-Plenário (TC Processo 036.993/2011-5) 
23. Este Tribunal rejeitou, por meio do Item 9.3 do Acórdão 1455/2015-TCU-Plenário, as razões de justificativa do Sr. Carlo Roberto Simi e do Sr. Rodolfo Peres Torelly.
24. O Voto do Ministro-Substituto Weder de Oliveira, relator do acórdão mencionado, destacou que os responsáveis descumpriram as determinações do Item 9.2.2 do Acórdão 2812/2010-TCU-Plenário e do Item 9.1.2 do Acórdão 2773/2011-TCU-Plenário acerca da elaboração de plano de ação para concluir a análise das prestações de contas constantes do estoque do Ministério do Trabalho e Emprego, conforme o excerto:
'18. O último aspecto tratado neste monitoramento diz respeito ao elevado estoque de prestações de contas sem análise ou inconclusas, referentes a recursos transferidos pelo MTE a título de convênios, ajustes ou instrumentos congêneres.
19. O primeiro plano de ação apresentado, por força do item 9.2.2 do Acórdão 2812/2010-TCU-Plenário, propunha a redução à metade, em quatro anos, do estoque existente em 2010 de prestações de contas em atraso (543) . Foi recusado por esta Casa em razão da sua baixa eficácia (item 9.1.2 do Acórdão 2773/2011-TCU-Plenário) .
 (...) 
23. O Sr. Carlo Simi, secretário da SPPE quando da prolação de todos os acórdãos aqui mencionados e responsável pela metodologia de análise proposta, deixou o cargo em 3/6/2012, sem ter apresentado o primeiro relatório parcial, previsto para entrega até 15/4/2012.
24. As razões de justificativa apresentadas centram-se, principalmente, nas dificuldades com o gerenciamento e a disponibilização de mão de obra. Sobre a metodologia de análise apresentada, em atendimento ao Acórdão 2773/2011-TCU-Plenário, acatada por este Tribunal, não justifica o descumprimento dos compromissos firmados, mas somente informa:
'22. Como resultado efetivo do trabalho de análise de prestação de contas, ressalte-se que previamente a análise dos processos que integram esse estoque, fez-se necessária uma verificação prévia (fase preliminar) de como estaria cada um dos processos (conformidade documental) , a situação de análise anterior, já que o estoque continha processos de convênio muito antigos, salvo engano, desde 1994. Resultado desse trabalho pode ser constatado pela expedição de 692 ofícios solicitando esclarecimentos, justificativas e cobrando valores de despesas não aprovadas. Vencidos os prazos fixados nos mencionados ofícios e não atendidas as solicitações de esclarecimentos, justificativas e recolhimento dos valores glosados, eram procedidas as inscrições dos inadimplentes no SIAFI, SICONV e CADIN. Seguem, no Anexo 8, exemplos desses procedimentos, os quais demonstram que mesmo antes do envio do segundo plano de ação, tais providencias já estavam sendo cumpridas. (Anexo 8) .'
25. A informação prestada, referente à expedição de ofícios para saneamento das prestações de contas, não demonstram a efetividade do trabalho para redução dos estoques. Nada foi informado sobre o quantitativo de processos analisados ou concluídos quando do término de sua gestão. Deve-se, portanto, rejeitar as alegações de defesa do Sr. Carlo Simi.
26. O Sr. Rodolfo Peres Torelly, como consignado em suas razões de justificativa, ocupou durante oito anos o cargo de diretor do Departamento de Emprego e Salário, unidade subordinada à SPPE. Ocupou, no período compreendido entre 13/9 e 5/12/2012 (84 dias) a função de titular da SPPE.
27. Argui que sua gestão foi marcada pela transitoriedade e pela necessidade precípua 'de assinatura de atos de rotina administrativa da Secretaria'. Não trouxe quaisquer informações acerca dos trabalhos em curso à época para redução do estoque de prestações de contas em atraso.
Entendo não ser admissível acolher tais justificativas visto que o responsável, apesar do curto espaço de tempo que esteve à frente da SPPE, já ocupava há bastante tempo cargo de chefia nessa mesma secretaria, o que não permite concluir que a problemática lhe fosse desconhecida. Ao assumir o cargo, assumiu o ônus das ações que lhe cabiam. Por essa razão, deixo de acolher suas razões de justificativa.'
25. Ocorre que as audiências do Sr. Carlo Roberto Simi e do Sr. Rodolfo Peres Torelly nos presentes autos não trataram desse descumprimento da determinação de elaborar plano de ação para concluir a análise das prestações de contas constantes do estoque da SPPE, mas sim das irregularidades apresentadas nos parágrafos 18 e 21 desta instrução, portanto não há repercussão do Acórdão 1455/2015-TCU-Plenário sobre as conclusões do exame técnico das respectivas razões de justificativa apresentadas neste processo de contas (peça 31) .
26. Cabe destacar que o Acórdão 1455/2015-TCU-Plenário rejeitou as razões de justificativa do Sr. Rodolfo Peres Torelly quanto aos atos de gestão por ele praticados no exercício de 2012 (titularidade da SPPE no período de 13/9 a 5/12/2012) , portanto não há repercussão sobre o mérito do presente processo de contas de 2011.
CONCLUSÃO
27. O Acórdão 2838/2015-TCU-Plenário (TC Processo 015.423/2013-1) e o Acórdão 1455/2015-TCU-Plenário (TC Processo 036.993/2011-5) não têm repercussão sobre o mérito das presentes contas de 2011, portanto não modificam as conclusões que foram tomadas nos presentes autos quando do exame técnico das razões de justificativa apresentadas pelo Sr. Carlo Roberto Simi e pelo Sr. Rodolfo Peres Torelly (peça 31) .
28. O Acórdão 2838/2015-TCU-Plenário apreciou situação distinta daquela tratada pela audiência do Sr. Rodolfo Peres Torelly e corroborou as conclusões da instrução anterior (peça 31) acerca de uma das irregularidades tratadas pela audiência do Sr. Carlo Roberto Simi. O referido acórdão acatou as razões de justificativa do Sr. Rodolfo Peres Torelly e rejeitou aquelas apresentadas pelo Sr. Carlo Roberto Simi em relação ao descumprimento do item 9.3.5 do Acórdão 1687/2009-TCU-Plenário, por meio do qual este Tribunal determinou à SPPE [que] somente formalizasse convênios caso dispusesse de condições técnico-operacionais para avaliar adequadamente os planos de trabalho, acompanhar a concretização dos objetivos previstos e analisar tempestivamente as prestações de contas.
29. E o Acórdão 1455/2015-TCU-Plenário apreciou situação distinta daquelas tratadas pelas audiências do Sr. Carlo Roberto Simi e do Sr. Rodolfo Peres Torelly realizadas nos presentes autos. O referido acórdão rejeitou as razões de justificativa desses gestores em relação ao descumprimento do item 9.2.2 do Acórdão 2812/2010-TCU-Plenário e do item 9.1.2 do Acórdão 2773/2011-TCU-Plenário, por meio dos quais este Tribunal determinou ao Ministério do Trabalho e Emprego [que elaborasse] plano de ação para concluir a análise das prestações de contas constantes do seu estoque. A rejeição das razões de justificativa do Sr. Rodolfo Peres Torelly refere-se a atos de gestão de 2012, por isso não modifica o mérito das contas de 2011.
30. Em vista disso, devem ser submetidas ao relator as propostas formuladas quando do exame técnico das razões de justificativa dos responsáveis (peça 31) , quais sejam, rejeitar as razões de justificativa e julgar irregulares as contas dos seguintes gestores: Sr. Carlo Roberto Simi, secretário da SPPE; Sra. Ana Paula da Silva, diretora do departamento de qualificação da SPPE; e Sr. José Geraldo Machado Junior, diretor de políticas de empregabilidade da SPPE, aplicando-lhes, individualmente, a multa prevista nos incisos I e II do art. 58 da Lei 8.443/1992; acolher as razões de justificativa e julgar regulares as contas do Sr. Rodolfo Peres Torelly, bem como dos demais arrolados no rol de responsáveis, dando-se-lhes quitação.
PROPOSTA DE ENCAMINHAMENTO
31. Ante o exposto, encaminhamos os autos à consideração superior, propondo:
	I) rejeitar as razões de justificativa do Sr. Carlo Roberto Simi, secretário da SPPE, julgar irregulares suas contas, com fundamento na alínea b do inciso III do art. 16 da Lei 8.443/1992 c/c inciso II do art. 209 do Regimento Interno/TCU;
	II) aplicar ao Sr. Carlo Roberto Simi, secretário da SPPE, individualmente, a multa prevista nos incisos I e II do art. 58 da Lei 8.443/1992 c/c incisos I e II do art. 268 do Regimento Interno/TCU;
	III) rejeitar as razões de justificativa da Sra. Ana Paula da Silva, diretora do departamento de qualificação da SPPE, julgar irregulares as presentes contas, com fundamento na alínea b do inciso III do art. 16 da Lei 8.443/1992 c/c inciso II do art. 209 do Regimento Interno/TCU;
	IV) aplicar à Sra. Ana Paula da Silva, diretora do departamento de qualificação da SPPE, individualmente, a multa prevista nos incisos I e II do art. 58 da Lei 8.443/1992 c/c incisos I e II do art. 268 do Regimento Interno/TCU;
	V) rejeitar as razões de justificativa do Sr.  José Geraldo Machado Júnior, diretor de políticas de empregabilidade da SPPE, julgar irregulares as presentes contas, com fundamento na alínea b do inciso III do art. 16 da Lei 8.443/1992 c/c inciso II do art. 209 do Regimento Interno/TCU;
	VI) aplicar ao Sr. José Geraldo Machado Júnior, diretor de políticas de empregabilidade da SPPE, individualmente, a multa prevista nos incisos I e II do art. 58 da Lei 8.443/1992 c/c incisos I e II do art. 268 do Regimento Interno/TCU;
	VII) acatar as razões de justificativa do Sr. Rodolfo Peres Torelly, diretor do departamento de emprego e salário da SPPE, julgar regulares as presentes contas, dando-lhe quitação plena, com fundamento no art. 207 c/c inciso I do art. 214, todos do Regimento Interno/TCU;
	VIII) julgar regulares as contas e dar quitação plena aos demais administradores e responsáveis pela gestão da Secretaria de Políticas Públicas de Emprego (SPPE) , relativamente ao exercício de 2011, com fundamento no art. 207 c/c inciso I do art. 214, todos do Regimento Interno/TCU;
	IX) arquivar o processo, com fundamento no inciso V do art. 169 do Regimento Interno."
É o Relatório.

não há

Subprocurador-Geral Paulo Soares Bugarin.

TOMADA DE CONTAS. EXERCÍCIO DE 2011. LEVANTAMENTO DO SOBRESTAMENTO EM VISTA DA APRECIAÇÃO DE PROCESSOS CONEXOS DE MONITORAMENTO. CONTAS IRREGULARES DE TRÊS GESTORES, COM APLICAÇÃO DE MULTA. CONTAS REGULARES COM QUITAÇÃO PLENA AOS DEMAIS RESPONSÁVEIS.

TOMADA DE CONTAS (TC)

Em exame a Tomada de Contas da Secretaria de Políticas Públicas de Emprego (SPPE) do extinto Ministério do Trabalho, que atualmente integra a estrutura da Secretaria Especial de Produtividade, Emprego e Competitividade do Ministério da Economia, referente ao exercício de 2011.
2.	Primeiramente, cumpre destacar que os apontamentos do controle interno indicam diversas falhas na gestão dos instrumentos de repasse celebrados pela SPPE, no exercício de 2011, a exemplo da celebração de convênios com instituições registradas no Cadastro de Entidades Privadas sem Fins Lucrativos Impedidas, da inobservância do dever de autuar tomadas de contas especiais relativas a transferências sem prestação de contas e de acompanhamento deficiente dos convênios em andamento.
3.	Nesse sentido, no âmbito desta Corte de Contas, foram realizadas as audiências dos seguintes responsáveis acerca das irregularidades especificadas: 
	3.1. do Sr. Carlos Roberto Simi (então Secretário da SPPE) : 
	3.1.1. por não haver determinado a instauração das tomadas de contas especiais para 51 convênios em situação irregular;  
	3.1.2. pela deficiente atuação do Grupo Executivo de Atividades de Supervisão, o que comprometeu o acompanhamento, controle e fiscalização das transferências voluntárias realizadas pela SPPE;
	3.1.3. pela morosidade na atuação da SPPE em relação aos convênios do Plano Setorial de Qualificação - Planseq/2008, tendo sido constatada a existência de quatorze convênios em situação irregular, sem que fossem adotadas as providências cabíveis e pertinentes com vistas a evitar prejuízos ao erário ou a instauração dos devidos processos de tomadas de contas especiais;
	3.2. do Sr. Carlos Roberto Simi (então Secretário da SPPE) , da Sra. Ana Paula da Silva (ex-Diretora do Departamento de Qualificação - DEQ/SPPE) e do Sr. Rodolfo Peres Torelly (ex-Diretor do Departamento de Emprego e Salário - DES) por terem pactuado convênios com entidades que já constavam do Cadastro de Entidades Privadas Sem Fins Lucrativos Impedidas, contrariando o disposto no Decreto 7.592/2011, bem como por não haverem instaurado tomadas de contas especiais de convênios com entidades nessa situação;
	3.3. do Sr. Carlos Roberto Simi (então Secretário da SPPE) e do Sr. José Geraldo Machado Júnior (ex-Diretor do Departamento de Políticas de Trabalho e Emprego para a Juventude - DPJ/SPPE) :
	3.3.1. pela falta de controle e deficiência no acompanhamento da execução financeira no tocante às vultosas transferências financeiras realizadas a Estados, Municípios e Distrito Federal (valores superiores a R$ 110 milhões em 2011) , no âmbito do Programa Nacional de Inclusão de Jovens (Projovem Trabalhador) ;
	3.3.2. por terem celebrado 230 novos instrumentos de transferência de recursos em 2011 (total de R$ 419.131.325,05) , a despeito do grande estoque de prestações de contas pendentes de avaliação, o que caracterizaria incapacidade gerencial, tendo assumido riscos desnecessários, uma vez que foram pactuados novos instrumentos de transferências voluntárias em quantidade superior à capacidade da SPPE de supervisionar e analisar as prestações de contas e com parceiros que apresentaram histórico negativo em convênios anteriores.
4.	Conforme visto no Relatório precedente, por meio do despacho proferido à peça 34, ante as razões expostas pela então Secretaria de Controle Externo da Previdência, do Trabalho e da Assistência Social - SecexPrevidência (peça 31) , determinei que as presentes contas fossem sobrestadas, nos termos do art. 47 da Resolução/TCU 259/2014, até o julgamento do mérito de dois processos de Monitoramento (TC-Processo 015.423/2013-1 e TC-Processo 036.993/2011-5) , ambos de relatoria do Ministro-Substituto Weder de Oliveira. 
5.	O TC Processo 015.423/2013-1 tratou do monitoramento do cumprimento, pelo então Ministério do Trabalho e Emprego (MTE) , da determinação constante do subitem 9.3 do Acórdão 1687/2009-TCU-Plenário a seguir transcrita:
"9.3. determinar ao MTE que:
9.3.1. considere expressamente nos pareceres técnicos e jurídicos emitidos nas fases de celebração e de análise de prestação de contas, conforme o caso, todos os requisitos legais e normativos aplicáveis atinentes a transferências voluntárias;
9.3.2. rescinda, caso ainda não o tenha feito, o Convênio nº 173/2006 (Siafi nº 578.932) e determine ao Senai a devolução do valor celebrado, devidamente atualizado e corrigido monetariamente;
9.3.3. em relação ao convênio de adesão com a Geap (Siafi 570.482) , acompanhe as decisões do Supremo Tribunal Federal no âmbito do MS 25.855-1/DF, em que se discute o Acórdão 458/2004-TCU-Plenário, e, caso mantida a eficácia desta deliberação, cumpra o disposto em seus subitens 9.2 e 9.3;
9.3.4. observe rigorosamente as disposições sobre cadastramento dos convênios no Sistema Integrado de Administração Financeira (Siafi) e, se for caso, no Sistema de Gestão de Convênios e Contratos de Repasse (Siconv) ;
9.3.5. somente formalize convênios na medida em que disponha de condições técnico-operacionais de avaliar adequadamente os planos de trabalho, acompanhar a concretização dos objetivos previstos nas avenças, bem como de analisar, em prazo oportuno, todas as respectivas prestações de contas, de acordo com os normativos que disciplinam a matéria."
6.	O TC Processo 036.993/2011-5 foi constituído para verificar o cumprimento de determinações proferidas no âmbito dos Acórdãos 1687/2009, 2812/2010 e 2773/2011, todos do Plenário, em razão de impropriedades verificadas nas ações de controle das transferências voluntárias realizadas pelo MTE. 
7.	Os processos sobrestantes foram julgados por meio dos Acórdão 2838/2015-TCU-Plenário (TC Processo 015.423/2013-1) e 1.455/2015 - Plenário (TC Processo 036.993/2011-5) , cabendo dar prosseguimento ao exame das contas dos responsáveis arrolados nestes autos. 
8.	No tocante ao Acórdão 1455/2015-TCU-Plenário, que tratou especificamente do descumprimento de deliberações desta Corte de Contas, consoante bem explicitado pela unidade técnica, as análises empreendidas não abordaram diretamente as irregularidades tratadas nestes autos, de tal forma que não há repercussão no encaminhamento a ser proposto nestas contas anuais.
9.	Já no âmbito do Acórdão 2.838/2015, foi analisado o cumprimento de determinação efetuada ao MTE para que somente formalizasse convênios quando dispusesse de condições técnico-operacionais de avaliar adequadamente os planos de trabalho, acompanhar a concretização dos objetivos previstos nas avenças, bem como de analisar, em prazo oportuno, todas as respectivas prestações de contas, de acordo com os normativos que disciplinam a matéria, de tal forma que:
	9.1. foi afastada a responsabilidade do Sr. Rodolfo Torelly, tendo em vista que ele apenas celebrou convênios do Sistema Nacional de Emprego - Sine, caracterizados pela essencialidade e continuidade dos serviços, não tendo firmado outro tipo de ajuste;
	9.2. o Sr. Carlo Roberto Simi teve suas razões de justificativa rejeitadas, devido à constatação de que, mesmo tendo consciência de que as medidas administrativas implementadas não dotaram a SPPE de condições técnico-operacionais para avaliar adequadamente os planos de trabalho, acompanhar a concretização dos objetivos previstos e analisar tempestivamente as prestações de contas, pactuou número expressivo de ajustes no âmbito do Projovem Trabalhador Juventude Cidadã, em flagrante descumprimento à determinação constante do item 9.3.5 do Acórdão 1687/2009-TCU-Plenário, tendo sido aplicada a multa prevista no art. 58, IV, da Lei 8.443/1992, no valor de R$ 24.000,00 (vinte e quatro mil reais) , posteriormente reduzida para R$ 16.000,00 (dezesseis mil reais) , após provimento parcial de Pedido de Reexame interposto (Acórdão 2299/2018-TCU-Plenário, relatoria do Ministro Aroldo Cedraz) .
10.	Retornando à Tomada de Contas ora em análise, especificamente acerca da responsabilização no âmbito deste processo, cumpre destacar que, ao analisar as defesas apresentadas, em instrução preliminar (peça 31) , a então SecexPrevidência já havia chegado à conclusão de que apenas as argumentações apresentadas pelo Sr. Rodolfo Peres Torelly mereceriam acolhimento, pontuando que os demais gestores instados em audiência neste processo, ou seja, os Srs. Carlos Roberto Simi e José Geraldo Machado Júnior, bem como a Sra. Ana Paula da Silva, deveriam ter suas razões de justificativa rejeitadas.
11. 	Após ser levantado o sobrestamento destes autos, a unidade especializada constatou que apenas os resultados das análises empreendidas no TC Processo 015.423/2013-1 impactam no mérito destas contas, de tal forma que as irregularidades motivadoras da audiência do Sr. Carlo Roberto Simi teriam maculado sua gestão e, por conseguinte, as contas do aludido agente público devem ser julgadas irregulares. 
12.	Outra constatação foi no sentido de que o Sr. Rodolfo Peres Torelly, então Diretor do Departamento de Emprego e Salário, por meio do Acórdão 2838/2015-TCU-Plenário, teve a irregularidade a ele atribuída afastada, não remanescendo nestes autos outras impropriedades capazes de macular suas contas.
13.	Diante desse contexto, a Secretaria de Controle Externo do Trabalho e Entidades Paraestatais - SecexTrabalho apresentou proposta de encaminhamento que contou com anuência do Parquet (peças 36, 37, 38 e 40) , no sentido de julgar irregulares as contas dos Srs. Carlo Roberto Simi e José Geraldo Machado Júnior, e da Sra. Ana Paula da Silva, e sancioná-los com a multa prevista no art. 58, incisos I e II, da Lei 8.443/92, bem como julgar regulares as contas do Sr. Rodolfo Peres Torelly e dos demais responsáveis arrolados nestes autos.
14.	Manifesto minha anuência a esse posicionamento uniforme observado nos presentes autos, pelos motivos que passo a expor.
15.	No tocante à morosidade na atuação da SPPE em relação aos convênios do PlanSeq/2008, tal irregularidade já havia sido detectada nas contas anuais da referida Secretaria referentes ao exercício de 2009 (Acórdão 732/2021-TCU-Plenário, proferido no âmbito do TC Processo 029.067/2010-3 de relatoria do Ministro-Substituto Augusto Sherman Cavalcanti) e agora foi novamente detectada no exercício de 2011.
16.	Acerca da sistemática de qualificação social e profissional por meio de Planseqs que fazem parte do Programa Nacional de Qualificação - PNQ, cumpre destacar que, consoante a Resolução/Codefat 575/2008, o PNQ objetiva estabelecer articulação entre o trabalho, a educação e o desenvolvimento, mediante a promoção de ações de qualificação social e profissional.
17.	De acordo com esse normativo, compete à Secretaria de Políticas Públicas de Emprego - SPPE, por meio do seu Departamento de Qualificação - DEQ, a formulação de política, gestão, acompanhamento e supervisão do PNQ. A implementação ocorre por meio dos Planos Setoriais de Qualificação - Planseq.
18.	Os Planseqs abrangem projetos e ações de qualificação social e profissional que não podem ser atendidos por Planos Territoriais de Qualificação - Planteqs. São propostos por entidades demandantes, como centrais e confederações sindicais, entidades representativas de movimentos ou setores sociais organizados e empresas públicas ou privadas, ou ainda por órgãos da Administração Pública Federal, incluindo o próprio MTE, e devem ser executados por entidades sem fins lucrativos. 
19.	As propostas de Planseq são submetidas à análise e aprovação de uma comissão de concertação, organizada de forma paritária e tripartite pelos próprios demandantes, em audiência pública, sob a coordenação do MTE e com a participação de representante do Conselho ou Comissão de Emprego do seu correspondente território (art. 10 da Resolução/Codefat 575/2008, com a redação dada pela Resolução/Codefat 667/2011) .
20.	Em substância, tem-se o seguinte fluxo de operacionalização: a) as entidades ou órgãos demandantes apresentam proposta preliminar para o desenvolvimento de ação de qualificação social e profissional; b) após análise da legitimidade do proponente e do objeto da proposta, a SPPE manifesta-se sobre a admissibilidade do pleito, determinando, em caso de aprovação, a realização de audiência pública; c) em tal audiência, constitui-se a comissão de concertação, que será responsável pela elaboração de projeto de capacitação; d) feita a elaboração, o projeto é submetido ao Departamento de Emprego e Qualificação da Secretaria de Políticas Públicas de Emprego - DEQ/SPPE para apreciação; e) se aprovado, elabora-se edital de chamada pública de parcerias e procede-se à seleção da entidade convenente.
21.	O que se observa, portanto, é que a atuação da SPPE em relação aos convênios do PlanSeq é de extrema relevância, não sendo admissível que, em três exercícios consecutivos (2009, 2010 e 2011) , tenha ocorrido injustificável morosidade nessa atuação.
22.	Acrescente-se que, nas razões de justificativa apresentadas pelo Sr. Carlos Roberto Simi (peça 30, pp. 11 e 12) , foram apontados acompanhamentos de convênios realizados pela SPPE somente depois que a CGU apontou haver indícios de irregularidades, no âmbito da amostra analisada (Convênios 701446, 701449, 702032, 702046, 702054, 702110 e 702116) , consoante consta no Relatório de Auditoria de Gestão 201203631 (peça 4, pp. 167 a 169) . Dessa forma, os elementos de defesa trazidos aos autos apenas comprovam a morosidade na atuação da SPPE em relação aos convênios do PlanSeq/2008.
23.	Quanto à deficiência detectada no acompanhamento de convênios pactuados no âmbito do Programa Nacional de Inclusão de Jovens (Projovem Trabalhador) , importante ressaltar que o aludido Acórdão 732/2021-TCU-Plenário, prolatado no mencionado TC Processo 029.067/2010-3, que cuidou das contas anuais da SPPE de 2009, já havia apontado irregularidades nesse tipo de ajuste ocorridas naquele exercício, o que torna ainda mais preocupante essa falta de acompanhamento no âmbito destas contas anuais, mormente quando se verifica que tais convênios alcançaram, no exercício de 2011, montante muito expressivo (R$ 110 milhões) .
24.	Ainda no tocante a esses convênios do Projovem Trabalhador, nenhuma das respostas às audiências realizadas (a do Sr. Carlos Roberto Simi, à peça 30, pp. 15 a 18, e a do Sr. José Geraldo Machado Júnior, à peça 20, pp. 1 a 4) contemplou documentação que comprovasse ter ocorrido o adequado acompanhamento desses ajustes.
25.	Há ainda a questão dos 51 convênios em que restou constatada a falta de instauração das respectivas tomadas de contas especiais, consoante trechos a seguir transcrito do Relatório de Auditoria de Gestão (peça 4 p. 23) : 
"Quanto às providências adotadas pelo gestor para apurar os atos passíveis de instauração de Tomada de Contas Especial, a Secretaria de Políticas Públicas de Emprego realiza uma gestão de alto risco, [uma vez que] já que existem 51 convênios com recursos oriundos do Fundo de Amparo ao Trabalhador em situações que ensejariam adoção imediata de providências administrativas para instauração de Tomada de Contas Especial, perfazendo um prejuízo potencial de R$ 80.483.159,22 aos cofres públicos. Desses 51 convênios, 15 estão na situação de omissão no dever de prestar contas; 14 estão encerrados e com parcelas a liberar em função de irregularidades detectadas e outros 22 estão inadimplentes há mais de 180 dias, prazo limite conferido pela Instrução Normativa 56/2007 do TCU para o órgão concedente instaurar a TCE."
 (grifos acrescidos) 
26.	Diante de um potencial prejuízo de R$ 80.483.159,22, não vislumbro a possibilidade de este Tribunal acolher as justificativas apresentadas pelo Sr. Carlos Roberto Simi (peça 30, pp. 2 a 6) que estão restritas a alegadas dificuldades administrativas enfrentadas pelo então Ministério do Trabalho e Emprego.
27.	Nesse sentido, trago à baila excerto do Voto do Ministro José Múcio que embasou o Acórdão 2147/2015-TCU-Plenário e que tratou exatamente da impossibilidade de se acolher esse tipo de argumentação:
"13. Acerca da responsabilização do ex-prefeito, na condição de dirigente máximo da PCU/UFPR, assinalo que, conforme a jurisprudência deste Tribunal, a condenação pode decorrer da prática direta de atos executórios ou quando se constata significante desorganização administrativa. Esta última circunstância foi verificada nos autos, o que configura a negligência do dirigente.
14. Os recorrentes não trouxeram elementos capazes de afastar sua punição relativa à deficiência na medição da execução dos serviços. Ainda que se reconheça os obstáculos existentes à época, sobretudo o reduzido número de pessoal, não se pode admitir a ausência de controle formal quanto à efetiva realização dos trabalhos previstos, circunstância observada em relação a diversas obras." (grifos acrescidos) 
28.	Acerca da irregularidade concernente à pactuação de convênios com entidades que já constavam do Cadastro de Entidades Privadas Sem Fins Lucrativos Impedidas e à falta de instauração de tomadas de contas especiais para convênios em andamento que haviam sido firmados com tais entidades, cumpre transcrever o que prevê o Decreto 7.592/2011:
"Art. 1º Os órgãos e entidades da administração pública federal deverão avaliar a regularidade da execução dos convênios, contratos de repasse e termos de parceria celebrados até a data de publicação do  Decreto 7.568, de 16 de setembro de 201 1, com entidades privadas sem fins lucrativos.
§ 1º A avaliação de regularidade da execução deverá ser realizada no prazo de até trinta dias, contado a partir da data de publicação deste Decreto, período no qual ficam suspensas as transferências de recursos a entidades privadas sem fins lucrativos por meio dos instrumentos referidos no caput.
§ 2º A suspensão prevista no § 1º não se aplica às seguintes situações:
I - para a realização de programas de proteção a pessoas ameaçadas ou em situação que possa comprometer sua segurança;
II - nos casos em que o projeto, atividade ou serviço objeto do convênio, contrato de repasse ou termo de parceria já seja realizado adequadamente mediante colaboração com a mesma entidade há pelo menos cinco anos e cujas respectivas prestações de contas tenham sido devidamente aprovadas; e
III - às transferências do Ministério da Saúde destinadas a serviços de saúde integrantes do Sistema Único de Saúde - SUS.
§ 3º Nas hipóteses elencadas no § 2º, a transferência deverá ser justificada por prévio parecer técnico que ateste o enquadramento da situação em um dos incisos, devidamente aprovado pelo Ministro de Estado ou pelo dirigente máximo da entidade da administração pública federal.
Art. 2º Verificada a regularidade da execução do convênio, contrato de repasse ou termo de parceria, o Ministro de Estado ou o dirigente máximo da entidade da administração pública federal poderá autorizar a retomada das respectivas transferências de recursos.
Parágrafo único. A decisão de que trata o caput deverá ser devidamente fundamentada e precedida por parecer técnico que ateste a regularidade da execução do convênio, contrato de repasse ou termo de parceria avaliado.
Art. 3º Findo o prazo de que trata o § 1º do art. 1º, as entidades privadas sem fins lucrativos que tenham celebrado convênios, contratos de repasse ou termos de parceria cuja execução não tenha sido avaliada como regular deverão ser imediatamente comunicadas desta situação, permanecendo suspensas por até sessenta dias as transferências de recursos a tais entidades.
§ 1º As entidades privadas sem fins lucrativos de que trata o caput deverão adotar, no prazo ali previsto, as medidas necessárias ao saneamento das irregularidades constatadas ou ao ressarcimento do valor de eventual dano apurado pela administração .
§ 2º Caso não haja a regularização dos convênios, contratos de repasse ou termos de parceria no prazo previsto no caput, o Ministro de Estado ou o dirigente máximo da entidade da administração pública federal deverá:
I - instaurar, de imediato, tomada de contas especial;
II - registrar a irregularidade do instrumento no Sistema de Gestão de Convênios e Contratos de Repasse - SICONV; e
III - informar à Controladoria-Geral da União os dados das entidades privadas sem fins lucrativos e dos convênios, contratos de repasse ou termos de parceria que ensejaram a instauração de tomada de contas especial.
Art. 4º Cabe ao Ministro de Estado, ao dirigente máximo da entidade da administração pública federal ou ao Ministro de Estado Chefe da Controladoria-Geral da União, declarar como impedidas para celebração de novos convênios, contratos de repasse ou termos de parceria com a administração pública federal as entidades privadas sem fins lucrativos identificadas na forma do inciso III, § 2º do art. 3º .
§ 1º Estende-se o impedimento previsto no caput às entidades privadas sem fins lucrativos que tenham em seu corpo diretivo, dirigente ou ex-dirigente de entidade declarada impedida de celebrar convênios, contratos de repasse ou termos de parceria com a administração pública federal, tendo este sido responsável, direta ou indiretamente, pela situação que ensejou tomada de contas especial.
§ 2º A Controladoria Geral da União manterá cadastro, exibido no Portal da Transparência do Poder Executivo Federal, com a relação das entidades privadas sem fins lucrativos impedidas de celebrar convênios, contratos de repasse ou termos de parceria com a administração pública federal.
Art. 5º Em qualquer das hipóteses previstas neste Decreto, está vedada a transferência de recursos a entidades privadas sem fins lucrativos que tenham, em suas relações anteriores com a União, incorrido em pelo menos uma das seguintes condutas:
I - omissão no dever de prestar contas;
II - descumprimento injustificado do objeto de convênios, contratos de repasse ou termos de parceria;
III - desvio de finalidade na aplicação dos recursos transferidos;
IV - ocorrência de dano ao Erário; ou
V - prática de outros atos ilícitos na execução de convênios, contratos de repasse ou termos de parceria. (grifos acrescidos) 
29.	As razões de justificativa apresentadas pelo Sr. Carlos Roberto Simi (peça 30, pp. 12 a 15) e pela Sra. Ana Paula da Silva (peça 27, pp. 1 a 10) não vieram acompanhadas de documentos capazes de comprovar que a SPPE tenha dado cumprimento a esses dispositivos previstos no Decreto 7.592/2011, de tal forma que não há como se acolher a argumentação apresentada pelos aludidos gestores. 
30.	Ademais, esses dois responsáveis não comprovaram que, previamente à pactuação dos convênios, tenham sido realizadas consultas ao Cadastro de Entidades Privadas Sem Fins Lucrativos Impedidas.
31.	No tocante ao Sr. Rodolfo Peres Torelly, contudo, restou comprovado que o departamento pelo qual era responsável não pactuou convênios com entidades que já constavam do Cadastro de Entidades Privadas Sem Fins Lucrativos Impedidas, devendo ser acolhidas suas razões de justificativa.
32.	Diante de todo esse contexto, o que se verifica é que a grande maioria das irregularidades detectadas na Tomada de Contas da SPPE referentes ao exercício de 2011 não foram afastadas com as razões de justificativa apresentadas em resposta às audiências realizadas, havendo embasamento para o julgamento pela irregularidade das contas do Sr. Carlos Roberto Simi (então Secretário da SPPE) , da Sra. Ana Paula da Silva (ex-Diretora do Departamento de Qualificação - DEQ/SPPE) e do Sr. José Geraldo Machado Júnior (ex-Diretor do Departamento de Políticas de Trabalho e Emprego para a Juventude - DPJ/SPPE) , com aplicação da multa prevista no art. 58, incisos I, da Lei 8.443/92, individualmente, efetuando-se a dosimetria da pena consoante a atuação de cada gestor para a ocorrência das irregularidades observadas.
33.	Ainda acerca da dosimetria da pena, importante registrar que o Sr. Carlos Roberto Simi não deve ser apenado nestes autos quanto à irregularidade concernente à pactuação de vários convênios em 2011 (total de R$ 419.131.325,05) , apesar do grande estoque de prestações de contas pendentes de avaliação e da falta de condições técnico-operacionais da SPPE para supervisionar e analisar as prestações de contas desses novos ajustes, por já ter sido apenado pela mesma irregularidade no âmbito do Processo 015.423/2013-1, como noticiado acima, em deferência ao princípio do non bis in idem.
	Pelo exposto, acolho as propostas uniformes da Unidade Técnica e do Parquet especializado e manifesto-me por que seja adotado o Acórdão que ora submeto a este Colegiado.
T.C.U., Sala das Sessões, em 29 de junho de 2021.
MARCOS BEMQUERER COSTA
Relator